臺北高等行政法院裁定
                                       100年度停字第35號
聲  請  人　謝炳南
相  對  人　臺北市政府
代　表　人　郝龍斌（市長）
代  理  人　簡瑟芳
          　黃雅芳
          　胡曉玄
上列當事人間都市更新事件（案號：本院100 年度訴字第315 號
），聲請人聲請停止原處分之執行，本院裁定如下：
    主  文
聲請駁回。
聲請程序費用由聲請人負擔。
　　理  由
一、按「（第1 項）原處分或決定之執行，除法律另有規定外，
    不因提起行政訴訟而停止。（第2 項）行政訴訟繫屬中，行
    政法院認為原處分或決定之執行，將發生難於回復之損害，
    且有急迫情事者，得依職權或依聲請裁定停止執行。（第3
    項）於行政訴訟起訴前，如原處分或決定之執行將發生難於
    回復之損害，且有急迫情事者，行政法院亦得依受處分人或
    訴願人之聲請，裁定停止執行。但於公益有重大影響者，不
    在此限。」行政訴訟法第116 條定有明文。準此，原處分或
    決定原則上不停止執行，必其執行將發生難於回復之損害且
    情況緊急，非即時由行政法院予以處理，則難以救濟，否則
    尚難認有以行政法院裁定停止執行予以救濟之必要。而所謂
    「原處分或決定之執行，將發生難於回復之損害，且有急迫
    情事」，係指須有避免難以回復損害之急迫必要性；所謂「
    難於回復之損害」係指其損害不能回復原狀，或不能以金錢
    賠償，或在一般社會通念上，如為執行可認達到回復困難之
    程度而言，至當事人主觀上難於回復之損害當非屬該條所指
    之難於回復之損害。
二、本件聲請意旨略以：相對人以民國99年5 月3 日府都新字第
    09831596002 號函，核准訴外人即麗源建設股份公司（下稱
    麗源公司）實施都市更新案，但都市更新實施者不按政府核
    定之都更計劃書內容辦理，以虛報偽造的高估共同付擔費用
    新台幣（下同）25億元( 原為18億元) ，脅迫地主權利變換
    選屋並簽定合約，不法獲利高達7 億，進而拆屋，此不實的
    都更權利變換計劃如果持續進行，將造成我們地主房子被拆
    ，無家可歸、無法做生意的不可回覆之損失，聲請人本人除
    了依法提起行政訴訟外，因為情況緊急，恐怕即將遭實施者
    強迫選屋甚至拆屋，屆時什麼都來不及了，將發生房屋被拆
    掉、無家可歸難於回復的損害，依上列之說明及以下之事證
    （實施者違反都更條例第7 條等規定），爰聲請裁定准許停
    止原處分的執行。並聲明：相對人99年5 月3 日府都新字第
    09831596002 號處分在本案行政訴訟確定前，請命停止執行
    。
三、相對人則以：原處分僅核定都市更新事業計畫，實施者尚未
    依都市更新條例第29條擬具權利變換計畫報核，且相對人就
    實施者之報核會進行要件之審查，可能會有退件、補正的期
    間，要件具備後經過公開展覽1 個月，再進行審議程序，所
    以不太可能會有如聲請人所述於1 、2 個月就審核通過。而
    審議過程中，相對人也會要求實施者與地主協議、溝通，就
    地主之疑問予以回應，也會適時邀陳情的地主到會，故聲請
    人聲請停止執行原處分不符合要件，應予駁回等語。
四、查系爭處分內容為「主旨：貴公司擔任實施者擬具之『……
    都市更新事業計畫案』准予核定實施。」「說明：一、依…
    …都市更新條例第19條規定辦理。二、實施者：麗源建設股
    份有限公司……三、本府核定獎勵建築容積額度合計2,990.
    46平方公尺（佔法定容積之17.32%），其細目及額度如下…
    …四、本案申請停車獎勵部分，依本府交通局及都市發展局
    審查結果辦理，並以提請本市都市更新及爭議處理審議會第
    25次會議之申請額度300 平方公尺（法定容積之1.74% ）為
    上限。五、有關本案更新基地鄰近長老教會北投教堂，實施
    者後續實施都市更新事業時，應確實依照本府文化局99年2
    月1 日北市文化二字第09930085300 號函辦理。六、另有關
    本案陳情人所陳……請貴公司確實向陳情人予以回應，妥善
    處理，……七、貴公司應實施按都市更新事業計畫內容，核
    定事項及承諾、約定及……決議事項辦理。後續如有都市更
    新事業計畫之變更，應依都市變更計畫條例規定辦理。八、
    本都市更新事業計畫係採權利變換方式實施，後續應俟實施
    者擬具權利變換計畫，依都市更新條例第19規定程序辦理。
    本府核定實施後，始得據以實施；實施者並應於每三個月向
    本府提報事業計畫內有關權利變換計畫之辦理情形。」等語
    ，是依上開核准函意旨，僅係核准麗源公司應實施按都市更
    新事業計畫內容，有關停車獎勵部分仍須按相對人交通局、
    都市發展局審查結果辦理，後續仍應俟實施者依規定擬具權
    利計畫，經被告核定實施後，始得據以實施，足見系爭核准
    函非准予麗源公司立即執行開挖興建，聲請人之建築亦無因
    系爭處分而遭拆除之立即危險。況聲請人所稱因原處分執行
    所受房屋拆除之損害，在一般社會通念上，並非不能以金錢
    賠償為回復原狀，尚難謂將發生難於回復之損害，核與前揭
    停止執行之要件，尚有未合；原處分僅核定都市更新事業計
    畫，麗源公司尚未依規定擬具權利變換計畫報核，尚無將發
    生房屋將遭拆除之急迫情事，從而，聲請人聲請停止執行原
    處分，核與首揭停止執行之要件不符，不應准許。
五、依行政訴訟法第104 條、民事訴訟法第95條、第78條，裁定
    如主文。
中　　華　　民　　國　  100 　年    5    月   　23　　日
                     臺北高等行政法院第四庭
                               審判長法  官   黃  本  仁
                                     法  官   蘇  嫊  娟
                                     法  官   林  妙  黛
上為正本係照原本作成。
如不服本裁定，應於送達後10日內向本院提出抗告狀（須按他造
人數附繕本）。
中　　華　　民　　國　  100 　年    5    月   　23　　日
            　　　　　　　　　　     書記官   蔡　逸　萱